【裁判字號】    90,自,360
【裁判日期】    901012
【裁判案由】    誣告
【裁判全文】
臺灣板橋地方法院刑事裁定                            九十年度自字第三六○號
    自  訴  人  甲○○
    被      告  乙○○
右列被告因誣告案件，經自訴人提起自訴，本院裁定如左：
    主  文
自訴駁回。
    理  由
一、自訴意旨略以：被告乙○○以明知有前科、累犯、受緩刑之不法，應受行政機關
    立即恢復原狀之限制，仍佯稱得能開發土地交付詐欺自訴人財物，而以明知法院
    職務顯知不法在先之事實，而未予登載之違誤，使本院為八十四年度自字第二四
    九號之違誤判決及臺灣板橋地方法院檢察署八十七年度偵字第一七八九六號不起
    訴違誤處分，更進而虛構事實，誣告自訴人涉犯誣告罪，自訴人已獲臺灣板橋地
    方法院檢察署八十九年度偵字第九五六九號之不起訴處分，因認被告乙○○涉犯
    誣告罪嫌云云。
二、按法院或受命法官於自訴案件第一次審判期日前訊問及調查結果，如認為案件有
    刑事訴訟法第二百五十二條至第二百五十四條之情形者，得以裁定駁回其自訴，
    同法第三百二十六條第三項定有明文。又按誣告罪之成立，須其申告內容完全出
    於憑空捏造，若所告尚非全然無因，衹因缺乏積極證明致被誣告人不受訴追處罰
    者尚難遽以誣告論罪，最高法院四十三年度臺上字第二五一號判例足資參照。
三、本件自訴人認被告涉犯誣告罪嫌，無非係以其被訴誣告部分，業據不起訴處分，
    而被告有前科、累犯、受緩刑之不法，應受行政機關立即恢復原狀之限制，仍向
    自訴人詐欺，利用法院未查其前科脫免罪責；嗣進而告訴自訴人誣告，有被告前
    科表、上開判決、處分書等在卷為主要論據。然查：
  (一)本件自訴人先自訴被告乙○○涉犯詐欺、侵占、背信等罪，經本院受理後以八十
    四年度自字第二四九號判決被告乙○○無罪；自訴人復向臺灣板橋地方法院檢察
    署告訴被告乙○○恐嚇、及告發被告乙○○偽證罪嫌，嗣經該署分別以八十五年
    度偵字第九三號、八十七年度偵字第一七八九六號偵查後，為不起訴處分，有上
    開判決、處分書等在卷為據。而被告乙○○獲判無罪及不起訴處分，係因自訴人
    所述被告乙○○犯罪之事實不能證明，且僅屬民事糾葛，並非出於自訴人之誣指
    ，是被告乙○○告訴自訴人甲○○誣告案件，檢察官即憑此認定，認為無證據證
    明甲○○有何誣告罪嫌，而為甲○○不起訴之處分，有臺灣板橋地方法院檢察署
    八十九年度偵字第九五六九號不起訴處分書在卷可稽。
  (二)而前述被告乙○○告訴自訴人甲○○誣告，係向該管機關臺灣板橋地方法院檢察
    署表示：甲○○於民國八十四年間，捏詞告訴人於八十一年、八十二年間，明知
    臺北縣五股鄉○○段水碓窠小段一二九號土地無法開發，而佯以開發整地之名，
    分別誘騙甲○○高價購買系爭土地並加以投資，而從中獲取不法利益云云，向臺
    灣板橋地方法院提起詐欺、侵占、背信之自訴；於八十五年間，誣指告訴人因與
    被告間之土地買賣糾紛，於八十四年十月十一日十六時許，至臺北縣五股鄉○○
    路八九之八號，對被告二人宣稱若其提出告訴，則讓二人死得不明不白而提起恐
    嚇之告訴；於八十七年間，以告訴人在本署八十七年度偵字第一七八九六號陳水
    旺、李政年偽證案審理時，經具結後仍為不實證述告發其涉嫌偽證、詐欺等罪嫌
    等語，有臺灣板橋地方法院檢察署八十九年度偵字第九五六九號不起訴處分書在
    卷可稽。而自訴人甲○○確實曾於上開時期，向該管機關請求追訴被告乙○○之
    上開犯罪行為，既有判決書、處分書等在卷為據，業如前述，自難指被告乙○○
    告訴自訴人甲○○誣告案件中之指述內容，有何捏造誣指之處。
  (三)雖被告乙○○告訴自訴人甲○○誣告之案件，因證據不足而經檢察官為不起訴之
    處分，惟被告乙○○所指訴之內容，均有所據，而非憑空虛捏。自訴人以其獲不
    起訴處分，又指被告乙○○前開告訴內容，涉犯誣告罪，自難謂為該當。至於被
    告乙○○是否有前科，有否受行政機關立即恢復原狀之限制，對於其是否涉犯詐
    欺、侵占等罪所具之證據價值，係本院及臺灣板橋地方法院檢察署在前開案件受
    理中所具之審查權限，自訴人對原審及偵查機關證據之認定有所不服，應循法定
    途徑尋求救濟。而自訴人徒以被告乙○○有前科、累犯、受緩刑之不法，應受行
    政機關立即恢復原狀之限制云云，認因院、檢方失查而予其無罪、不起訴之處分
    ，進而認為被告乙○○反指其誣告之舉係出於虛捏誣陷，而提出本件自訴，自不
    能憑乙○○之前案紀錄而有所爭執。是本件自訴人僅依片面之詞，認定被告誣告
    誣告罪嫌，核與上開事證不符。
  (四)從而，本件查無任何積極證據足證被告有何誣告情事，亦不能憑自訴人片言斷罪
    ，本院依訊問及調查結果，認本案有刑事訴訟法第二百五十二條第十款所定犯罪
    嫌疑不足之情形甚明，揆諸前揭說明，爰裁定駁回其自訴。
據上論斷，應依刑事訴訟法第三百二十六條第三項、第二百五十二條第十款，裁定如
主文。
中      華      民      國    九十      年      十      月     十二     日
                                  臺灣板橋地方法院刑事第六庭
                                          法  官    林漢強
右正本證明與原本無異。
如不服本裁定，應於裁定送達後五日內向本院提出抗告狀。
                                          書記官    黃大千
中      華      民      國    九十      年      十      月     十二     日


司法院資訊處製作；財團法人民間司法改革基金會備份。
